【裁判字號】    99,上易,27
【裁判日期】    990107
【裁判案由】    詐欺等
【裁判全文】
臺灣高等法院刑事判決                  99年度上易字第27號
上  訴  人  臺灣臺北地方法院檢察署檢察官
被      告  甲○○
上列上訴人因被告詐欺等案件，不服臺灣臺北地方法院98年度易
字第2801號，中華民國98年11月30日第一審判決（起訴案號：臺
灣臺北地方法院檢察署98年度偵字第17625 號、第18388 號；及
移送併辦：臺灣臺北地方法院檢察署98年度偵字第26694 號），
提起上訴，本院判決如下：
    主  文
上訴駁回。
    理  由
一、按提起第二審之上訴，其上訴書狀應敘述具體理由，為第二
    審上訴必備之程式。此觀民國96年7 月4 日修正公布刑事訴
    訟法第361 條第2 項之規定甚明。倘上訴理由之敘述未合乎
    具體之要求者，其上訴即屬同法第362 條前段所定「上訴不
    合法律上之程式」，第二審法院應依同法第367 條前段之規
    定，以判決駁回之。至其理由之具體與否，屬第二審法院審
    查範圍，不在第一審法院命補正之列，上訴書狀如已敘述理
    由，無論其具體與否，即無待其補提理由書或命補正之問題
    。此與上訴書狀全未敘述上訴理由者，第一審法院依刑事訴
    訟法第361 條第3 項之規定，應定期間先命補正之情形，尚
    屬有別。又第二審上訴之目的，既在於請求撤銷、變更原判
    決，則所謂「具體理由」，自應就原判決如何足以撤銷、如
    何應予變更之「事實上」或「法律上」之具體根據，本於確
    實之訴訟資料暨原因事實之所出，逐一敘述、記載，必已具
    體指出原判決事實認定之所憑有如何之錯誤（如原判決所採
    之證據如何不具證據能力，所為證明力之判斷如何違背經驗
    、論理法則等），法律之適用（尤其實體法）有如何之違誤
    ，形式上已足以動搖原判決使之成為不當或違法而得改判之
    事由；必要時並應提出有利於己之事證，期使第二審法院採
    納，俾為有利於上訴人之認定，始屬合法。上訴理由之敘述
    ，應先合乎具體之要求，始有所敘述可取與否之實體審理與
    判斷之問題。是上訴人之上訴書狀雖敘述上訴理由，但僅泛
    言原判決認定事實錯誤、違背法令、量刑失之過重或輕縱等
    情詞，而未依上揭意旨指出具體事由，或形式上雖已指出具
    體事由，然該等事由縱使屬實，亦不足以認為原判決有何不
    當或違法，或其所陳之事由，與訴訟資料所載不相適合，或
    所指摘原判決之「不當」或「違法」根本不存在者，均應認
    其實質上並未符合具體之要件，庶符節制濫行上訴之立法意
    旨。又上訴之「理由」應於理由書中敘述，不得引用或檢附
    其他文書替代，方能認為合法。
二、本件原判決認定被告甲○○有原判決事實欄所載之犯行，因
    而論處被告竊盜罪及詐欺罪，係以「上開事實，業經被告坦
    承不諱，且與證人即告訴人乙○○、鍾世緯於警詢指述其所
    有上開物品遭竊、證人及告訴人李宏威於警詢及偵查中指述
    其遭詐騙之被害情節及證人范鈺旻於警詢中證述車號0806-H
    N 自小客車為其租用並借予被告等語相符，並有攝得被告所
    駕駛車號0806-HN 號自小客車之監視錄影畫面翻拍照片附卷
    可稽，及扣案被告所有供其詐騙李宏威所用之手機1 支可佐
    ，足認本件被告犯行事證已臻明確」等情，為其論據，足見
    原判決已詳敘其憑以認定之證據及理由，並無違背證據、經
    驗及論理法則。再原判決依其確認之事實而為法律之適用，
    亦無違誤。檢察官不服原審之判決，提起上訴，其上訴理由
    略稱：原審判決雖於理由欄二內載明「爰審酌被告曾有多次
    竊盜等前科（指前述事實欄所載未構成累犯部分），有上開
    前案紀錄表在卷可憑，顯見其素行非佳，且本案竊取及詐騙
    財物之價值非微，並考量其犯後坦承犯行，然未賠償告訴人
    損失之態度、犯罪之動機、目的及其智識程度、生活狀況等
    一切情狀，分別量處如主文所示之刑，及定應執行刑，並均
    諭知易科罰金之折算標準」，惟被告之素行非佳、竊詐之財
    物價值非微及未賠償被害人損失等，係不利於被告之情狀，
    坦承犯行部分，則係有利於被告之情狀，原審判決卻僅將之
    交錯敘述後，再並列動機、目的及智識等法律抽象之一般規
    定，而未說明該等事項究竟如何影響本案量刑之決定，即綜
    合評價後，並未明確敘明本案究係從重或從輕量刑之結論，
    參照最高法院94年度台上字第2131號判決意旨，自屬判決理
    由未備之違法云云。惟查，刑之量定，為求個案裁判之妥當
    性，法律賦予法院裁量之權。量刑輕重，屬為裁判之法院得
    依職權自由裁量之事項，苟其量刑已以行為人之責任為基礎
    ，並斟酌刑法第57條各款所列情狀，在法定刑度內，酌量科
    刑，如無偏執一端，致明顯失出失入情形，上級審法院即不
    得單就量刑部分遽指為不當或違法。原判決關於被告科刑之
    部分，業已以被告之責任為基礎，並審酌刑法第57條各款規
    定事項，且就被告所犯之罪，分別敘明就竊盜部分，共成立
    二罪，均係構成累犯之要件，各判處有期徒刑5 月，如易科
    罰金，均以新臺幣（下同）1,000 元折算1 日；並就詐欺部
    分，亦屬累犯，而判處有期徒刑4 月，如易科罰金，以1,00
    0 元折算1 日，並定應執行刑為有期徒刑1 年等情，並未逾
    法定刑度，經核亦無違誤，縱結論未敘明究係從重或從輕量
    刑，此均不能任意指摘為違法。是上訴意旨，徒憑己詞，再
    事爭執，且未具體指明原判決前開認事或用法有何不當或違
    法情形，因此，應認檢察官之上訴實質上未符合理由應具體
    之要件。依上說明，其上訴為不合法律上之程式，應予駁回
    ，並不經言詞辯論為之。
三、據上論斷，應依刑事訴訟法第367 條前段、第372 條，判決
    如主文。
中    華    民    國    99    年    1     月    7     日
                  刑事第二十庭審判長法  官  楊貴雄
                                    法  官  林銓正
                                    法  官  許必奇
以上正本證明與原本無異。
不得上訴。
                                    書記官  廖素花
中    華    民    國    99    年    1     月    8     日


司法院資訊處製作；財團法人民間司法改革基金會備份。
